【裁判字號】    95,訴,622
【裁判日期】    951031
【裁判案由】    違反海關緝私條例
【裁判全文】
臺北高等行政法院判決
                                     95年度訴字第00622號
                              .
原      告  成強有限公司
代  表  人  甲○
被      告  財政部基隆關稅局
代  表  人  陳天生（局長）
訴訟代理人  乙○○
上列當事人間因違反海關緝私條例事件，原告不服財政部中華民
國94年12月16日台財訴字第09400512620 號訴願決定，提起行政
訴訟。本院判決如下：
    主  文
原告之訴駁回。
訴訟費用由原告負擔。
    事  實
一、事實概要：
    被告於民國（下同）94年5 月11日過濾泓陽船務代理股份有
    限公司（下稱泓陽船務代理公司）所報「TS KAOHSIUNG」輪
    （航次511N、船隻掛號第94 /2290）之進口貨物艙單時，發
    現其中艙號第0640號，櫃號TSLU0000000 ，貨名為FURNITUR
    E （傢俱），收貨人為JENG JIANG CO.,LTD. （即本案之原
    告）之上述貨櫃情形可疑，經予開櫃檢查，櫃裝貨物實到為
    中國大陸乾香菇及乾金針菜等，並非所報之傢俱，涉與艙單
    申報不符，復無確屬誤裝之證明，乃依海關緝私條例第31條
    之1 規定，處分沒入上開貨物。原告不服，申請復查，未獲
    變更，向財政部提起訴願，經財政部94年12月16日台財訴字
    第09400512620 號訴願決定駁回，原告仍不服，遂向本院提
    起行政訴訟。
二、兩造聲明：
  (一)原告聲明：訴願決定及原處分均撤銷。
  (二)被告聲明：原告之訴駁回。
三、兩造之爭點：
    系爭貨櫃是否確有被調換之情事？原告是否申報不實？
  (一)原告主張之理由：
    原告未於言詞辯論期日到場，依其所提起訴狀陳述略以：
    1.原告於94年4 月23日所進口櫃號GESU0000000 之貨櫃，於
      94年5 月2 日報關完稅，原告帶買主至聯興貨櫃場驗櫃看
      貨發現品質惡劣，經現場人員帶貨主至碼頭欲查看，方知
      碼頭是管制區，需辦理通行證始可進入，且該貨櫃係放置
      於2層 以上，必須以機械吊下才可打開查看，所以封條一
      直未有更動，櫃號GESU0000000 之貨櫃乃放置於碼頭內（
      聯興貨櫃場），將近半年之久，已放棄提領，由漢通船務
      公司全權處理，證明該貨櫃內裝之貨物確係品質不良。
    2.被告以本案貨物艙單列載貨名為傢俱，實際裝載之貨物為
      毫無偽裝之大陸乾香菇等，共計18,720公斤，該櫃號TSLU
      0000000 之貨櫃之櫃門把手及扣環均經變造調換，走私之
      企圖即為明顯。惟櫃門把手被更動係因國外（大陸）提領
      之空櫃裝貨所致，並非臺灣買主（即原告）之行為，且原
      告尚與國外發貨人爭訟中，被告如何判定原告有調換之企
      圖？
    3.基隆港東岸之聯興貨櫃場係設於基隆港東岸碼頭內，櫃號
      TSLU0000000 之貨櫃係進儲碼頭內，本案貨物係於該貨櫃
      卸船進儲碼頭貨櫃集散站尚未出站時即被查獲。進儲碼頭
      內貨櫃儲運站之貨櫃出站時須先經海關查驗後放行，開立
      出站准單後，再經保全人員核對相關資料後，再由基隆港
      務警察局派駐員警核對資料後，方能出站。若非買通海關
      、保全、警察3 個單位，否則如何能出貨櫃中心進行調換
      ？
    4.歷年來被告所查獲走私物品皆係欲進儲碼頭外之貨櫃站，
      如東亞、環球、中華、長榮、尚志、中國等貨櫃站，因船
      隻靠岸作業時，將貨櫃進儲至碼頭外之貨櫃站，有約1 小
      時30分之運送時間到達貨櫃場，此時即可利用出碼頭至貨
      櫃站途中進行調換，94年5 月中旬海關與情治單位即在要
      進儲中華貨櫃站途中之1 只貨櫃查獲正在進行調換（請向
      被告或法務部航業海員調查處查證），被告應依行政程序
      法第36條依職權調查證據。
  (二)被告主張之理由：
    1.海關緝私條例第31條之1 係規定，船舶所載進口貨物經海
      關查明與艙口單或運送契約不符者即可沒入其貨物，係處
      分貨物之違法性。次查上述條文之立法目的，係在防範私
      梟利用進口或轉運貨物於運送過程走私調包，故只要違法
      情節符合該條所定要件，即應依法論處，與涉案貨物之地
      點或廠商無涉，改制前行政法院83年11月8 日83年度判字
      第2376號判決案例可稽。
    2.次查本案係被告就原告委託泓陽船務代理公司所代理「TS
      KAOHSIUNG 」輪511N航次載運進口之第0640艙號貨物（櫃
      號TSLU0000000 ），而其實到貨物為中國大陸生產之乾香
      菇及乾金針菜等，並非艙單所載貨名FURNITURE 傢俱，且
      復無誤裝之情，而依海關緝私條例第31條之1 規定論處之
      案件。從而本案起訴狀及補正狀中事實及理由欄指摘各點
      ：理由欄一、略稱「…調包（換）應是2 隻外觀相同號碼
      相同才可調包（換）…無證據不能用猜想或憶測判定，請
      依行政程序法第8 條辦理」、理由欄二、「…報單掛號
      AA/94/ 1949/0135（櫃號GESU0000000 ）於94年5 月2 日
      報關完稅，帶買主至聯興貨櫃場驗櫃看貨發現品質惡劣…
      ，請依行政程序法第9 條辦理」、理由欄三、「…貨櫃之
      櫃門把手及扣環均經變造，調包走私之企圖極為明顯，櫃
      門把手有被動過是國外（大陸）提領之空櫃裝貨所為不是
      臺灣買主之行為…」、理由欄四、「…除非海關、保全、
      警察3 個單位都買通才能出貨櫃中心，試問如何調包…請
      依行政程序法第42條辦理。」及理由欄五、「…所查獲走
      私物品都是欲進儲碼頭外貨櫃站：如東亞、環球…等貨櫃
      站…利用出碼頭到達貨櫃站中途進行調包（換）…」等情
      ，均與本案原告所觸犯之海關緝私條例第31條之1 之構成
      要件無涉。原告既不針對違法事實舉證否認，徒然顧左右
      而言他橫生枝節，所稱自不足採。
     理  由
一、本件原告經合法通知，未於言詞辯論期日到場，核無行政訴
    訟法第21 8條準用民事訴訟法第386 條所列各款情形，爰依
    被告之聲請，由其一造辯論而為判決。又本件起訴時被告之
    代表人為李榮達，嗣於訴訟程序進行變更為陳天生，茲由其
    聲明承受訴訟，核無不合，應予准許。
二、按「船舶、航空器、車輛或其他運輸工具所載進口貨物或轉
    運本國其他港口之轉運貨物，經海關查明與艙口單、載貨清
    單、轉運艙單或運送契約文件所載不符者，沒入其貨物。但
    經證明確屬誤裝者，不在此限。」為海關緝私條例第31條之
    1 所明定。
三、本件被告於94年5 月11日過濾泓陽船務代理公司所報「TS K
    AOHSIUNG」輪（航次511N、船隻掛號第94/2290 ）之進口貨
    物艙單時，發現其中艙號第0640號，櫃號TSLU0000000 ，貨
    名為FURNITURE （傢俱），收貨人為JENG JIANG CO.,LTD.
    （即本案之原告）之上述貨櫃情形可疑，經予開櫃檢查，櫃
    裝貨物實到為中國大陸乾香菇及乾金針菜等，並非所報之傢
    俱，涉與艙單申報不符，復無確屬誤裝之證明，乃依海關緝
    私條例第31條之1 規定，處分沒入上開貨物。原告不服，主
    張：渠多次由大陸進口傢俱至臺灣販售，其中報單AA/94/19
    49/0135 （櫃號GESU0000000 ）於94年5 月2 日報關完稅後
    ，帶買主至聯興貨櫃場驗櫃看貨發現品質惡劣，乃要求國外
    發貨人賠償，至今尚未提領，且與國外發貨人發生訴訟中，
    不可能繼續發貨，一定是國外發貨人冒用原告名義進口違禁
    品挾怨報復等語。
四、惟查：
  (一)原告所稱進口之另一隻第GESU0000000 號貨櫃，於94年4 月
    23日自「TS KAO HSIUNG 」輪卸船後，即進儲聯興貨櫃站，
    該批貨物於同年5 月2 日傳輸報關（報單第AA/94/1949/013
    5 號），經以C1方式通關，並於同年5 月3日 繳稅放行後，
    該櫃之原始卸船進站封條（FHL446857）一直 未有更動，迄
    被告查獲本案後，於5 月12日清查卸存聯興貨櫃站之可疑貨
    櫃時，始予更換海關第000000000 號鋼纜封條，原告所稱報
    單AA/94/1949 /0135（櫃號GESU0000000）於94 年5 月2 日
    報關後，原告曾帶買主至聯興貨櫃場驗櫃看貨乙節，核與事
    實不合。
  (二)次查本案貨物艙單列載貨名為傢俱，實際來貨為毫無偽裝之
    大陸乾香菇等，共計18,720公斤，完稅價格為2,878,684 元
    ，該第TSLU0000000 號貨櫃之櫃門把手及扣環均經變造，調
    包走私之企圖極為明顯，原告所稱國外發貨人冒用原告名義
    進口挾怨報復乙節，顯與事實不符（蓋前貨櫃並無原告帶買
    主至聯興貨櫃場驗櫃看貨發現品質惡劣之事實），所稱係事
    後辯飾之辭，不足採。
  (三)原告另稱：基隆港東岸聯興貨櫃站，出站需先由被告關員開
    立出站准單後，再經保全公司核對，再經由港警所員警，再
    校對才能出大門口如何調包；除非上述3 個單位都有包庇云
    云。惟查本案貨物係於貨櫃卸船進儲碼頭貨櫃集散站時，即
    被查獲，尚未出站，是該貨櫃被調包裝入大陸乾香菇等，顯
    係上岸前即已完成，是原告所稱，亦不足採。
五、綜上所述，被告以原告違反海關緝私條例第31條之1 為由，
    乃依前揭規定處以沒入貨物之處分，並無違誤，訴願決定予
    以維持亦無不合。原告徒執前詞，訴請撤銷，為無理由，應
    予駁回。
六、兩造其餘攻擊防禦方法均與本件判決結果不生影響，故不逐
    一論述，併此敘明。
據上論結，本件原告之訴為無理由，依行政訴訟法第218 條、民
事訴訟法第385 條第1 項前段、行政訴訟法第98條第3 項前段，
判決如主文。
中    華    民    國    95    年    10    月    31    日
                       第二庭審判長法  官  徐瑞晃
                                   法  官  畢乃俊
                                   法  官  陳金圍
上為正本係照原本作成。
如不服本判決，應於送達後20日內，向本院提出上訴狀並表明上
訴理由，如於本判決宣示後送達前提起上訴者，應於判決送達後
20日內補提上訴理由書（須按他造人數附繕本）。
中    華    民    國    95    年    10    月    31    日
                                   書記官  陳可欣


司法院資訊處製作；財團法人民間司法改革基金會備份。
